【裁判字號】    97,上更(一),120
【裁判日期】    970827
【裁判案由】    違反毒品危害防制條例
【裁判全文】
臺灣高等法院高雄分院刑事判決     97年度上更(一)字第120號
上  訴  人  臺灣高雄地方法院檢察署檢察官
上  訴  人
即  被  告  甲○○
選任辯護人  李靜怡律師
上  訴  人
即  被  告  丙○○
選任辯護人  林樹根律師
            洪茂松律師
            邱麗妃律師
上列上訴人因被告等違反毒品危害防制條例案件，不服臺灣高雄
地方法院96年度訴字第1348號中華民國96年8 月13日第一審判決
（起訴案號：臺灣高雄地方法院檢察署96年度偵字第5254號），
提起上訴，判決後，經最高法院發回更審，本院判決如下：
    主  文
原判決撤銷。
甲○○共同販賣第三級毒品，處有期徒刑伍年貳月，扣案如附表
編號9 、10所示之物品，均沒收之，販賣毒品所得新臺幣肆仟元
，與丙○○連帶沒收之，如全部或一部不能沒收時，與丙○○之
財產連帶抵償之。又販賣第三級毒品，處有期徒刑伍年貳月，扣
案如附表編號1 、2 、6 所示之物，均沒收之。應執行有期徒刑
陸年陸月，扣案如附表編號1 、2 、6 、9 、10所示之物，均沒
收之。販賣毒品所得新臺幣肆仟元，與丙○○連帶沒收之，如全
部或一部不能沒收時，與丙○○之財產連帶抵償之。
丙○○共同販賣第三級毒品，處有期徒刑伍年貳月，扣案如附表
編號9 、10所示之物品，均沒收之，販賣毒品所得新臺幣肆仟元
，與甲○○連帶沒收之，如全部或一部不能沒收時，與甲○○之
財產連帶抵償之。
甲○○、丙○○其他被訴販賣第三級毒品罪部分，均無罪。
    事  實
一、甲○○、丙○○2 人均明知K 他命（學名: 愷他命Katamine
    ，下稱K 他命）係經政府公告，列為毒品危害防制條例第2
    條第2 項第3 款所定之第三級毒品，未經許可不得販賣，竟
    基於共同意圖營利販賣第三級毒品之犯意聯絡，於民國95年
    12 月 底某日，推由丙○○以其申請使用門號0000000000號
    行動電話，與綽號「梅子」之乙○○聯絡，以每小包K 他命
    新臺幣（下同）800 元代價，在高雄市某處販賣交付予乙○○1次5包，而得款4,000 元。
二、甲○○又基於意圖營利販賣第三級毒品K 他命及一粒眠（或
    俗稱紅豆，學名: 硝甲西泮Nime tazepam，業經行政院亦已
    於95年8 月8 日臺法字第0950034892號公告為第三級毒品；
    下稱一粒眠）之犯意，於96年1 月間某日，以其持用之0000
    000000號行動電話，與綽號「恐龍」之不詳姓名成年男子聯
    絡後，在高雄市仁愛河旁某處以5 萬元代價購得K 他命及一
    粒眠一批，並由甲○○自行分裝後，伺機販賣。
三、嗣於96年2 月8 日15時30分許，在高雄市新興區○○○路65
    號8 樓之16甲○○居住處，為警查獲甲○○，並扣得甲○○
    所有，上開購自綽號「恐龍」如附表編號1 、2 所示之第三
    級毒品，甲○○所有如附表編號所示6 之上開行動電話（含
    SIM 卡）及如附表編號9 所示之帳單等物；再於同日20時10
    分許，在上開處所查獲丙○○，並在丙○○身上扣得丙○○
    所有如附表編號10所示之上開行動電話（含SIM 卡）等物品
    。
四、案經高雄市政府警察局新興分局移送臺灣高雄地方法院檢察
    署檢察官偵查後起訴。
    理  由
壹、程序部分：
一、本案檢察官起訴書之犯罪事實欄記載被告甲○○、丙○○2
    人，共同基於販賣第三級毒品之犯意，自96年2 月1 日起至
    同年月8 日止，共同連續販賣第三級毒品給綽號「娃娃」等
    不詳姓名之人共計67人，及於同年月8 日查扣上開意圖營利
    賣出而販入之毒品等物等語。而證據並所犯法條欄則記載被
    告2 人多次販賣犯行，犯意各別，行為互殊，請分論併罰等
    語。惟依起訴書所載認定被告2 人犯行之證據，本院認定上
    開所載被告2 人販賣第三級毒品予扣案帳冊所載綽號「梅子
    」之乙○○之時間，應係誤載，合先敘明。另於本院行準備
    程序時，蒞庭實施公訴之檢察官已確認本案係起訴被告2 人
    共同販賣第三級毒品予起訴書所載上開67人各1 次，而起訴
    被告2 人犯67罪，有本院準備程序筆錄在卷可稽（見本院97
    年6 月30日準備程序筆錄，本院卷第57頁），亦併此敘明。
二、被告甲○○及其辯護人主張：被告甲○○於96年2 月9 日警
    詢、偵訊及羈押訊問時之自白，均係因被告甲○○目睹共同
    被告丙○○遭員警毆打，擔心遭受相同待遇，而出於非任意
    性之自白，無證據能力云云。而丙○○則於原審審理時稱：
    有1 位警官打伊耳光，甲○○有看到，是小隊長云云。惟查
    ，被告甲○○於96年2 月14日檢察官偵訊時，仍自白有販賣
    毒品犯行，有該偵訊筆錄在卷可憑，嗣於96年3 月7 日偵訊
    時，則否認犯行，並辯稱：那天會承認是因為警察動手打伊
    云云（見偵卷第30頁），又於起訴後移送原審審理之96年4
    月4 日訊問時辯稱：訊問之前警員有打伊云云（見原審卷第
    12 頁） ，即被告甲○○於否認犯行後至此時以前，均未稱
    係見到丙○○被打，而係稱自己遭員警毆打。嗣於96年4 月
    4 日原審行準備程序時，始辯稱：係查獲後第2 天作筆錄時
    ，丙○○在伊面前被小隊長打，伊則未遭強暴、脅迫云云（
    見原審卷第47頁），則被告甲○○此部分所辯，前後並不相
    符，是否可以採信，已有可疑。再證人陳建宏於原審具結證
    稱：被告2 人於案件移送地檢署時並未向檢察官陳述有遭伊
    打耳光之事，且本件主要關鍵在帳冊，後來甲○○就承認裡
    面的帳冊是他寫的，才向伊同事承認他是販賣毒品，對於丙○○警詢筆錄是連續製作，且他沒有承認販賣毒品，警詢時
    有告知法定應告知事項，也有告知可請律師、家屬到場，伊
    訊問丙○○時，他精神狀況很好，沒有啼藥情形，伊沒有用
    手打丙○○頭部等語（見原審卷第130-132 頁）；證人即警
    員徐宏英亦於原審審理時具結證稱：丙○○警詢筆錄第1 次
    因警力不足，由伊1 人訊問及紀錄，第2 次由伊訊問，小隊
    長紀錄，沒有刑求、逼供等語（見原審卷第88、89頁）；再
    觀諸丙○○於檢察官偵訊筆錄並無反映有受警員、小隊長陳
    建宏打耳光或強暴、脅迫等不法情事之記載，且丙○○前後
    2 次警詢筆錄均僅承認施用第三級毒品犯行，第2 次筆錄否
    認販賣第三級K 他命等情，對照以觀，則陳建宏、徐宏英證
    述並無打丙○○耳光等語，堪認與事實相符，而應可採信。
    從而被告甲○○及其辯護人上開主張，尚不足採。被告甲○○上開自白，應係出於其任意性。
三、按被告以外之人於檢察事務官、司法警察官或司法警察調查
    中所為之陳述，與審判中不符時，其先前之陳述具有較可信
    之特別情況，且為證明犯罪事實存否所必要者，得為證據，
    刑事訴訟法第159 條之2 定有明文。是依本條規定，被告以
    外之人於檢察事務官、司法警察（官）調查時所為之陳述，
    屬傳聞證據，依同法第159 條第1 項規定，本無證據能力，
    必具備「可信性」及「必要性」二要件，始例外得適用上開
    第159 條之2 規定，認有證據能力，而得採為證據。此之「
    必要性」要件，必須該陳述之重要待證事實部分，與審判中
    之陳述有所不符，包括審判中改稱忘記、不知道等雖非完全
    相異，但實質內容已有不符者在內，且該審判外之陳述，必
    為證明犯罪之待證事實存在或不存在所不可或缺，二者兼備
    ，始足當之。故此所謂「為證明犯罪事實存否所必要者」，
    既必須達不可或缺之程度，自係指就具體個案案情及相關卷
    證判斷，為發現實質真實目的，認為除該項審判外之陳述外
    ，已無從再就同一供述者取得與其上開審判外陳述相同供述
    內容，倘以其他證據代替，亦無從達到同一目的之情形而言
    （最高法院95年度台上字第4414號判決意旨參照）。另「可
    信性」要件，乃指陳述係在特別可信為真實之情況下所為者
    而言，例如被告以外之人出於自然之發言，或違反自己利益
    之陳述等特別情形均屬之（最高法院95年度台上字第5740號
    判決意旨參照）。被告甲○○及其辯護人主張：共同被告丙○○警詢筆錄，係審判外陳述，無證據能力云云。經查，丙○○於警詢時，關於被告甲○○部分之陳述，與其於原審審
    理時所證內容並無不符，故其警詢時之陳述，對被告甲○○
    並不具「必要性」，依上開說明，對被告甲○○無證據能力
    。
四、再按被告以外之人於審判中有所在不明而傳喚不到之情形者
    ，其於司法警察官或司法警察調查中所為之陳述，經證明具
    有可信之特別情況，且為證明犯罪事實之存否所必要者，得
    為證據，刑事訴訟法第159 條之3 第3 款定有明文。被告丙○○及其辯護人主張：證人乙○○於警詢時之陳述，係審判
    外陳述，無證據能力云云。經查，乙○○前於警詢中指陳被
    告丙○○涉有販賣第三級毒品犯行，嗣經本院依法按址傳喚
    及拘提均未到庭，是其所在不明而傳喚不到之事實已臻明確
    。又乙○○上開警詢陳述，顯具「必要性」，且其未曾陳述
    警詢陳述係非出於其任意性，再參諸其於警詢時之陳述，並
    非有利於自己，依上開說明，其陳述亦具「可信性」，故有
    證據能力。
五、末按被告以外之人於審判外之陳述，雖不符刑事訴訟法第15
    9 條之1 至第159 條之4 之規定，而經當事人於審判程序同
    意作為證據，法院審酌該言詞陳述或書面陳述作成時之情況
    ，認為適當者，亦得為證據。當事人、代理人或辯護人於法
    院調查時知有第159 條第1 項不得為證據之情形，而未於言
    詞辯論終結前聲明異議者，視為有前項之同意，同法第159
    條之5 第1 、2 項定有明文。立法意旨在於傳聞證據未經當
    事人之反對詰問予以核實，原則上先予排除，惟若當事人已
    放棄反對詰問權，於審判程序中表明同意該等傳聞證據可作
    為證據，基於尊重當事人對傳聞證據之處分權，及證據資料
    愈豐富，愈有助於真實發見之理念，且強化言詞辯論主義，
    使訴訟程序得以順暢進行，上開傳聞證據亦均具有證據能力
    。查本案據以認定被告2 人犯罪事實存否之其他被告以外之
    人之言詞或書面陳述，被告、辯護人及檢察官於本院審理時
    ，均同意作為證據，且於本院言詞辯論終結前，均未聲明異
    議，而本院審酌該言詞陳述及書面陳述作成之情況，未見有
    何不適當之情形，故依前開規定，均得為證據。
貳、實體部分：
一、訊據被告甲○○、丙○○2 人，固均坦承扣案之帳單上綽號
    「梅子」上所記載，為被告甲○○請被告丙○○所為，且行
    動電話0000000000號、及0000000000號各為被告甲○○、丙○○所持用等情不諱，惟均矢口否認有何上開販賣第三級毒
    品之犯行，被告甲○○辯稱：帳單是伊幫綽號「海狗」寫的
    ，伊不知道其姓名，分很多次寫，伊沒有販賣毒品愷他命。
    扣案毒品，係欲供自己施用云云；被告丙○○辯稱：帳單是
    伊幫甲○○寫一些，甲○○自己寫一部分，伊沒有販賣毒品
    云云。經查：
  (一)乙○○於於警詢時陳述稱：伊於95年10月份，在高雄市○○
    區○○路麗緻酒店上班時，認識綽號「阿弟」男子，之後他
    留電話給伊，伊知道他有K 他命來源。伊從95年11月至12月
    底，向他購買。伊打「阿弟」行動電話0000000000號，綽號
    「阿弟」就是丙○○等語；又稱：「（據丙○○所使用行動
    電話通訊錄上記載『梅子』電話號碼0000000000門號是否為
    你本人？）是伊本人，『梅子』是我在高雄市○○區○○路
    〔麗緻酒店〕上班的小姐名字。」等語（見96年4 月5 日警
    詢筆錄，原審卷第66頁）。故依乙○○上開陳述，乙○○於
    警詢時有陳述：於95年12月底，曾向被告丙○○購買K 他命
    等語。
  (二)被告丙○○於原審審理時亦供承：伊認識乙○○，在舞廳認
    識的……，警卷第46頁右上角第1 張「梅子」，是甲○○叫
    伊寫的等語（見原審96年7 月23日審判筆錄，原審卷第178
    頁）。另被告甲○○於偵訊中供承：伊沒賣搖頭丸，只賣K
    他命，帳單上寫「80」就是「800 元」的意思，品名上面所
    寫人的只有幾個是伊販賣的對象……，單價70、60、90、80
    、表示700 、600 、9000、800 元等語（96年2 月14日偵訊
    筆錄，偵卷第23-25 頁），又供稱：丙○○在他家裏，伊打
    電話叫他幫伊寫帳冊，因為伊比較不會寫等語（見上開偵訊
    筆錄，偵卷第24頁；96年2 月9 日聲羈訊問，聲羈卷第13頁
    ），又供稱；伊沒賣搖頭丸，只賣K 他命，1 小包賣700 、
    800 元等語（見96年2 月14日偵訊筆錄，偵卷第23頁）。
  (三)又現場扣案之帳單中記載有「梅子」及「非Ｇ5 」、「400
    」1 紙（見警卷37頁）及「梅子」及「非Ｇ5 」、單價「80
    」、金額「400 」則計有5 紙（見警卷38、39、41、43、46
    頁），共計6 紙帳單在卷可按，其中警卷第46頁右上角之帳
    單部分，與被告2 人上開供述相符，亦與乙○○上開陳述相
    符，足認乙○○上開於警詢時稱：向丙○○購買K 他命等語
    ，應可採信，則被告甲○○上開部分之自白，應與事實相符
    ，而可以採信。另參諸上開關於綽號「梅子」之帳冊記載，
    依被告2 人上開相符之供述，係被告甲○○交待被告丙○○
    所記載，而被告甲○○於警詢時供稱：丙○○於95年12月下
    旬承租高雄市新興區○○○路65號8 樓之16，因伊從台北下
    來無地方居住，丙○○與伊同住等語（見96年2 月9 日警詢
    筆錄，警卷第7 頁），而被告丙○○於偵查中亦供稱：甲○○是從95年12月底，住在被警查獲的地方等語（見96年3 月
    29日偵訊筆錄，偵卷第60頁），依被告2 人此部分相符之陳
    述，於95年12月底，亦即被告丙○○於此時販賣K 他命給乙○○時，被告2 人係共同居住在該地址，且係由被告甲○○
    請被告丙○○將此次販賣乙○○毒品之價額記載在上開帳冊
    內，足認此次販賣第三級毒品K 他命給乙○○，係被告2 人
    基於共同犯意而推由被告丙○○出面聯絡之事實，應可認定
    。
  (四)另乙○○雖又稱：購買K 他命總計有10次多，每次向他（丙○○）購買2 小包價格約1,000 至2,000 元云云。但其所證
    述向丙○○購買次數、金額及數量，雖與帳單所記載之內容
    尚有不符，然乙○○於96年4 月5 日始接受警員詢問並製作
    筆錄，其與向被告丙○○購買K 他命時，相隔已有4 月餘之
    久，是否猶能明確記得數個月前購買K 他命之次數、金額及
    數量，已非無疑異，且帳單仍係交易日依買賣實際情形而為
    記載，故應認以扣案之被告丙○○在上開帳單所記載之內容
    ，為實際交易情形。依上開扣案帳單最後1 次記載綽號「梅
    子」即警卷第46頁所附之帳單記載單價「80」、金額「400
    」，再依被告甲○○上開供述帳單記載之代表文義以觀，被
    告2 人於95年12月底某日，販賣K 他命給乙○○之所得為4,
    000 元。
  (五)被告甲○○雖於偵查中證稱：只有伊1 個人在賣而已，伊有
    時在外，會請丙○○幫伊寫，伊沒有跟丙○○一起販毒云云
    （見96年3 月27日偵訊筆錄，偵卷第46-47 頁）。然現場扣
    得被告甲○○之帳單中所記載販售販賣K 他命予乙○○既由
    被告甲○○囑被告丙○○所為，而乙○○亦指認係向丙○○
    購買K 他命多次，復有高雄市政府警察局指認犯罪嫌疑人紀
    錄表（見原審卷70頁），足見被告甲○○上開之證述，應屬
    迴護被告丙○○之詞，自難為有利被告丙○○之認定。
  (六)又按毒品危害防制條例所規定之販賣毒品罪，雖未明示以「
    營利之意圖」為其犯罪構成要件，然「販賣」一語，在文義
    解釋上當然已寓含有買賤賣貴而從中取利之意思存在。且從
    商業交易原理與一般社會觀念而言，販賣行為在通常情形下
    ，仍係以牟取利益為其活動之主要誘因與目的。是被告2 人
    上開販售第三級毒品K 他命予乙○○，並由2 人在帳單明確
    記載販賣「梅子」數量、金額（見警卷第46頁），及其他日
    常生活費用開銷等事項（見警卷33頁），足見其被告2 人販
    賣K 他命應有從中賺取差價之事實，已甚明確，否則何須如
    此詳細記載每次販售金額之理？況被告甲○○被查獲前並無
    正當工作之事實，業據被告丙○○供明在卷（見原審卷90、
    92頁），故其2 人為支應日常生活開銷應具有販賣營利之意
    圖已甚顯明。故被告甲○○事後辯稱：帳單是綽號「海狗」
    男子，要伊記錄云云，被告丙○○則辯稱：帳單是甲○○要
    伊記錄，不知道記錄之內容是何意云云，均不可採，被告2
    人上開販賣K 他命予乙○○1次之事實，應可認定。
  (七)被告甲○○復於96年1 月間，以其持用之0000000000號行動
    電話與綽號「恐龍」之不詳名成年男子聯絡後，在高雄市仁
    愛河旁以5 萬元代價購得K 他命及一粒眠錠劑之第三級毒品
    一批，並由被告甲○○對K 他命部分自行分裝後，以便伺機
    販賣之前，即為警查獲之事實，業據被告甲○○供承在卷（
    見96年2 月14日偵訊筆錄，偵卷第24-25 頁），被告甲○○
    並供承：被查扣之（一粒眠）「紅豆」300 多顆，1 顆賣25
    元等語（見上開偵卷第23頁，及96年3 月27日偵訊筆錄，偵
    卷第46-47 頁），另參諸其供稱：伊沒賣搖頭丸，只賣K 他
    命（指先前賣乙○○部分），1 小包賣700 、800 元等語（
    見偵卷第23頁），惟既未有何證據足認被告甲○○已將本次
    購入K 他命及一粒眠已開始販售不特定之人，足見扣案販入
    之一粒眠及K 他命，均尚未賣出之事實，亦可確認。又查扣
    案之錠劑、粉末，經送請高雄醫學大學附設中和紀念醫院檢
    驗結果；(1)淺橘色錠劑40條共398 顆（驗前淨重74.842公克
    ，驗後淨重74.84 公克）呈硝甲西泮陽性反應(2)白色粉末1
    包（驗前淨重0.197 公克，驗後淨重0. 196公克）呈K 他命
    陽性反應，(3)白色粉末17包（驗前淨重65.034公克，驗後淨
    重65.03 公克）呈K 他命陽性反應；(4)淺棕色粉末26包（驗
    前淨重14.937公克，驗後淨重14 .935 公克）呈K 他命陽性
    反應，合計第三級毒品硝甲西泮398 顆（驗後淨重74.84 公
    克），K 他命44包（驗後淨重80.161公克），此有高雄醫學
    大學附設醫院檢驗報告4 紙（見原審卷第75-78 頁），高雄
    市政府警察局新興分局現場照片示意圖6 紙（見警卷第50頁
    ）、執行搜索及扣押物品照片共14張（見警卷第51-57 頁）
    、筆跡一欄表（見警卷58-59 頁）在卷可按。再參諸扣案上
    開毒品之數量不少，及被告甲○○於95年12月底時，曾有販
    賣乙○○第三級毒品之上開犯行，又有上開扣案帳冊之記載
    等情，足徵被告甲○○於96年1 月向綽號「恐龍」之不詳名
    成年男子購買之K 他命及一粒眠係伺機販賣之事實，可以認
    定。被告甲○○事後辯稱：所購買之K 他命及一粒眠全部是
    要供自己施用云云，核與事理有違，亦與認定事實不符，無
    足採信。至於被告甲○○於此次購買該批毒品時，被告丙○○已未居住在該址，此業經被告甲○○所供明，且亦無其他
    證據足證該批毒品係被告丙○○所共有，也無證據證明此部
    分毒品，係被告丙○○與被告甲○○係共同基於意圖販賣營
    利而販入之事實，故尚不能遽予認定該批扣案之第三級毒品
    ，被告丙○○有與被告甲○○共犯之事實，檢察官起訴認定
    此部分被告丙○○亦為共同正犯云云，尚不能採。
  (八)綜上所述，被告2 人上開所辯，均無可採，被告2 人上開犯
    行，事證明確，洵堪認定。
二、按所謂販賣毒品，並不以販入後，復行賣出為必要條件，只
    要以營利為目的，將毒品購入或賣出，有一於此，其犯罪就
    算已經完成，不論販入或賣出之行為，皆屬販賣行為一部分
    （最高法院88年度台上字第2398號、90年度台上字第1204號
    、91年度台上字第1143號判決意旨參照）。又按K 他命（愷
    他命Katamine）及1 粒眠（硝甲西泮Nimeta zepam）均係毒
    品危害防制條例第2 條第2 項第3 款所稱之第三級毒品（硝
    甲西泮，業經行政院亦已於95年8 月8 日臺法字第09500348
    92號公告為第三級毒品）。被告甲○○、丙○○2 人於95年
    12月底某日，共同在高雄市某處販售予乙○○K 他命1 次5
    包合計4,000 元部分，被告2 人所為，均係犯毒品危害防制
    條第4 條第3 項販賣第三級毒品罪。被告甲○○另於96 年1
    月間，自行向綽號「恐龍」之不詳名成年男子以5 萬元代價
    購得K 他命及一粒眠後，伺機販賣部分，核其所為亦係犯毒
    品危害防制條例第4 條第3 項販賣第三級毒品罪。上開於95
    年12月底某日之犯行部分，被告2 人有犯意聯絡，及行為分
    擔，為共同正犯。被告甲○○上開於96年1 月間某日之犯行
    部分，係以營利販賣之意思同時購入K 他命及一粒眠兩類毒
    品，既均屬第三級毒品，則應屬同一罪。又被告2 人上開分
    別持有第三級毒品之行為，因不構成犯罪，而無為販賣第三
    級毒品行為所吸收。再按「本法規定連續犯以來，實務上之
    見解對於本條『同一罪名』之認定過寬，所謂『概括犯意』
    ，經常可連綿數年，事實審判決之前，對繼續犯同一罪名之
    罪者，均適用連續犯之規定論處，不無鼓勵犯罪之嫌，亦使
    國家刑罰權之行使發生不合理之現象。因此，基於連續犯原
    為數罪之本質及刑罰公平原則之考量，其修正既難以週延，
    爰刪除本條有關連續犯之規定」，95年7 月1 日修正施行之
    刑法第56條立法理由足堪參酌。是本次刑法廢除有關連續犯
    規定之意旨，乃在防止刑罰之寬濫及避免淪於鼓勵犯罪之嫌
    疑至明（最高法院96年8 月21日96年度第9 次刑事庭會議參
    照），故被告甲○○意圖營利於96年1 月間有同時購K 他命
    及1 粒眠，與其於95年12月底某日，與被告丙○○共同販賣
    K 他命予乙○○1 次，二犯行間，犯意各別，行為互異，應
    論併罰。
三、原審認被告甲○○、丙○○2 人涉有共同販賣K 他命犯行，
    事證明確，而予以論科，固非無見，惟查：(1)檢察官就被告
    2 人販賣第三級毒品給綽號「梅子」之乙○○部分，僅起訴
    1 次，且認與被訴其他販賣部分，應分論併罰，法院就販賣
    給乙○○部分，僅能於此範圍內予以審理，並僅應論以1 罪
    。原審認定被告2 人共同販賣給乙○○10次，且認係基於單
    一犯意之接續出售，僅成立單一販賣毒品罪，尚有違誤；(2)
    被告2 人除上開犯行可以認定外，其餘被訴販賣部分，則犯
    罪不能證明（詳如後述），而應為無罪之諭知，惟原審認定
    被告2 人，自95年11月間起至12月間止，有復販賣K 他命及
    一粒眠予綽號娃娃、四哥、小明、萱萱、小琪、大昌、小白
    、吉兒、家豪、琪琪、薀駖、漢堡、小優、貢丸、志祥、小
    志、正哥、義仔、溫仔、寶Y 、小鐵、七董、婷婷、國祥、
    季節、小豬、漾漾、凱Y 、貓咪、大猴、Y 源、Y 仁、緯緯
    、JJ、村仔、小語、JOJO、魚、小主、三扣、大強興仔、文
    凹腳、程義、唐果、Y 智、雷、阿義、三摳、大摳、點心、
    倩雲、志榮、宗源、志豪、黑仔、進哥、志龍、公司、小貓
    、維維、季姊、亮、全Y 、泡泡、心、小雲等不詳姓名之人
    共66人次之犯行，尚有違誤；(3)另扣案如附表編號1 、2 所
    示之第三級毒品（含裝有K 他命包裝袋44只），均應予以沒
    收；原審對附表編號1 、2 所示之第三級毒品部分，於主文
    及理由雖均諭知「沒收」，惟理由則對沾有第三級毒品K 他
    命之包裝袋44只，卻諭知「沒收銷燬」之（見原審判決12頁
    倒數第2 行），則此亦有主文與理由矛盾之違誤；(4)如附表
    編號3 （扣得甲○○之現金8,000 元）、及編號11（扣得丙○○之現金6 萬3,000 元）所示部分，尚無證據足認係被告
    2 人販賣毒品所得，原審均予以宣告沒收，亦有違誤（理由
    如後述）。檢察官上訴意旨以被告2 人所犯數販賣第三級毒
    品犯行，應分論併罰部分，尚非無理由；另被告甲○○、丙○○2 人上訴，則均否認犯罪，均無理由；惟原判決既有上
    開可議之處，自應將原審判決予以撤銷改判。
四、爰審酌被告甲○○、丙○○2 人，明知毒品對人體及精神之
    危害甚鉅，仍販賣毒品於他人以牟利，對於他人人身及社會
    秩序之危害非微，且販賣毒品不但助長濫用毒品之風氣，更
    可能造成社會治安潛在之危害，被告丙○○犯後仍否認犯行
    ，被告甲○○雖坦承犯行，惟事後又翻異前供否認犯行，均
    未見2 人有何徹底悔悟之意，惟念及被告2 人均無犯罪前科
    ，2 人販賣毒品實際所得之金額僅4,000 元，與一般大盤毒
    販獲利相比，屬尚不多等，及其他一切情狀，爰量分別處如
    主文第2 、3 所示之刑，其中被告甲○○所犯2 罪部分，應
    執行有期徒刑6 年6 月，以資懲儆。
五、按毒品危害防制條例第18條第1 項前段之規定，應予沒收銷
    燬之毒品，以經查獲之第一、二級毒品為限。又毒品依其成
    癮性、濫用性及對社會危害性，共分為四級，上開條例並就
    製造、運輸、販賣、意圖販賣而持有、以非法方法使人施用
    、引誘他人施用及轉讓不同等級之毒品等行為，分別定其處
    罰。至施用或持有第三、四級毒品，因其可罰性較低，故未
    設處罰之規定，僅就施用及持有第一、二級毒品科以刑罰。
    然鑑於第三、四級毒品均係管制藥品，特於同條例第11條之
    1 明定無正當理由，不得擅自持有；第18條第1 項後段復規
    定查獲之第三、四級毒品，無正當理由而擅自持有者，沒入
    銷燬之。從而，依同條例第18條第1項 後段應沒入銷燬之毒
    品，專指查獲施用或持有之第三、四級毒品而言；倘係查獲
    製造、運輸、販賣、意圖販賣而持有、以非法方法使人施用
    、引誘他人施用或轉讓第三、四級毒品，既屬同條例相關法
    條明文規定處罰之犯罪行為，即非該條項應依行政程序沒入
    重銷燬之範圍。又同條例第19條第1 項所定「供犯罪所用或
    因犯罪所得之物」，係指犯第4 條至第9 條、第12條、第13
    條或第14條第1 項、第2 項之罪所用或所得之物，不包括毒
    品本身在內，是尚不得援用此項規定為第三、四級毒品之沒
    收依據。再同條例對於查獲之製造、運輸、販賣、意圖販賣
    而持有、以非法方法使人施用、引誘他人施用及轉讓第三、
    四級毒品之沒收，並無特別規定，如其行為已構成犯罪，則
    該毒品即屬不受法律保護之違禁物，應回歸刑法之適用，依
    刑法第38條第1 項第1 款之規定沒收之，始為適法（最高法
    院95年度台上字第911 號判決意旨參照）。本件扣案如附表
    編號1 、2 所示之第三級毒品K 他命44包（驗前淨重80.166
    公克，驗後淨重80.161公克及直接包覆K 他命之包裝袋）、
    1 粒眠398 顆（驗前淨重74.842公克，驗後淨重74. 84公克
    ），係被告甲○○所有，且意圖供販賣之第三級毒品所用，
    自應依刑法第38條第1 項第1 款之規定，均予以宣告沒收之
    ；至因鑑驗耗之K 他命、1 粒眠既已滅失，自無庸再為沒收
    之諭知。又毒品之外包裝有防止毒品裸露、溢出及潮濕之功
    用，並便於攜帶及販賣，其係供販賣毒品所用之物，至為顯
    然（高法院89年度台上字第178 號、88年度台上字第7100號
    判例意旨參照）。另本案查獲包裝第三級毒品1 粒眠之紅色
    包裝條計40條，可與毒品單獨分離，均有防止毒品裸露、逸
    出及潮濕之功用，並便於攜帶及販賣，自係供販賣毒品所用
    之物，應依毒品危害防制條例第19條第1 項義務沒收之規定
    ，予以宣告沒收之。附表編號6 所示之門號0000000000號諾
    基亞牌行動電話1 支為被告甲○○所有（內含SIM 卡1 張）
    ，及附表編號10所示之易利信牌門號0000000000號（含SIM
    卡1 張），則屬丙○○所有，為被告2 人供明在卷（見本院
    前審卷第174 頁、本院97年8 月13日審判筆錄第7 頁），其
    中門號0000000000號諾基亞牌行動電話，為被告甲○○自行
    聯絡綽號「恐龍」購買附表編號1 、2 所示之第三級毒品使
    用；另丙○○持用之門號0000000000號行動電話，則為被告
    甲○○，丙○○共同販賣第三級毒品予乙○○所使用，業經
    乙○○陳述在卷（見原審卷66頁），均應依毒品危害防制條
    例第19條第1 項之規定予以沒收之。至於被告甲○○扣案之
    其他手機3 支（含門號）與被告甲○○上開犯罪無涉，爰不
    予宣告沒收。又附表編號4 空夾鏈袋10包、編號5 電子磅砰
    1 台、編號7 分裝湯匙1 支、編號8 清潔刷1 支，雖係被告
    甲○○供所有，業經被告甲○○所供明，但被告甲○○始終
    未曾供述係供販賣第三級毒品所使用，依該等物品之性質，
    亦非專門用以販賣毒品使用，故尚難認定係被告2 人供犯本
    案之罪所用之物，而與本案無涉，亦不予宣告沒收。附表編
    號9 所示之帳單（見警卷46頁），則係被告甲○○所有，並
    供被告2 人共同販賣第三級毒品所用之物，業如上述，應依
    毒品危害防制條例第19條第1 項規定宣告沒收之，其餘帳單
    張，則無法證明係記載販賣第三級毒品所用之物，亦不予宣
    告沒收。另附表編號3 所示甲○○之身上現金8,000 元；附
    表編號11所示丙○○身上現金6 萬3,700 元，均為無法證明
    係被告甲○○、丙○○販賣毒品所得（見被告甲○○部分警
    卷第2 頁、被告丙○○部分警卷第12頁），均不得諭知沒收
    之。附表編號12所示被告甲○○持有錠劑（ＭＤＭＡ）4 顆
    ；附表編號13所示被告丙○○身上所扣1 粒眠1 片（共10顆
    ），附表編編號14所示被告丙○○身上所扣K 他命1 包（毛
    重0.5 公克），均為被告甲○○、丙○○供承係供自行吸食
    用等語（見被告甲○○警卷第3 頁、被告丙○○警卷第12頁
    ），故非供犯罪所用之物，均不諭知沒收。又被告2 人共同
    販毒所得計4,000 元，已如上述，應依毒品危害防制條例第
    19 條 第1 項之規定予以沒收，如全部或一部不能沒收時，
    應以被告甲○○、丙○○2 人之財產連帶抵償之。
六、公訴人意旨另認：被告甲○○、丙○○2 人，自95年11月間
    起（起訴書誤載為96年2 月1 日起），以K 他命每小包新臺
    幣600 元至900 元不等之價格；1 粒眠（俗稱紅豆，內成份
    硝甲西泮），每顆25元價格，在上開住處，販賣第三級毒品
    供綽號娃娃、四哥、小明、萱萱、小琪、大昌、小白、吉兒
    、家豪、琪琪、薀駖、漢堡、小優、貢丸、志祥、小志、正
    哥、義仔、溫仔、寶Y 、小鐵、七董、婷婷、國祥、季節、
    小豬、漾漾、凱Y 、貓咪、大猴、Y 源、Y 仁、緯緯、JJ、
    村仔、小語、JOJO、魚、小主、三扣、大強興仔、文凹腳、
    程義、唐果、Y 智、雷、阿義、三摳、大摳、點心、倩雲、
    志榮、宗源、志豪、黑仔、進哥、志龍、公司、小貓、維維
    、季姊、亮、全Y 、泡泡、心、小雲等不詳姓名之人施用，
    共計66人次，每次1 至20小包或數顆至20顆不等云云，因認
    被告2 人此部分之多次犯行，亦分別涉有販賣第三毒品罪嫌
    云云。而檢察官認被告2 人涉有此部分犯行，係以被告甲○○於偵查中之自白、及上開扣案毒品及鑑驗報告等為其論據
    。經查：
  (一)按犯罪事實應依證據認定之，無證據不得認定其犯罪事實。
    又不能證明被告犯罪者，應諭知無罪之判決，刑事訴訟法第
    154 條第2 項、第301 條第1 項分別定有明文。又認定犯罪
    事實所憑之證據，雖不以直接證據為限，間接證據亦包括在
    內；然而無論係直接或間接證據，其為訴訟上之證明，須於
    通常一般之人均不致有所懷疑，而得確信其為真實之程度者
    ，始得據為有罪之認定，倘其證明尚未達到此一程度，而有
    合理性之懷疑存在時，即難為有罪之認定（最高法院76年度
    台上字第4986號判例意旨參照）。
  (二)被告甲○○雖於偵查中曾坦承自96年2 月1 日起販賣第三級
    毒品給他人之事實，惟於原審審理時，已否認犯行。又本案
    為警查獲被告甲○○所有之1 粒眠錠劑40條共398 顆（驗前
    淨重84．2 公克，驗後淨重74. 84公克）；淺棕色K 他命26
    包（驗前淨重14.937公克，驗後淨重14.935公克）、白色粉
    末K 他命1 包（驗前淨重0.197 公克，驗後淨重0.196 公克
    ）、白色細晶體粉末K 他命17包（驗前淨重65.034公克，驗
    後淨重65.0 3公克），係由被告甲○○於96年1 月間，以其
    持用之0000000000號行動電話，與綽號「恐龍」之不詳名成
    年男子聯絡後，在高雄市仁愛河旁以5 萬元代價購得後，並
    由被告甲○○自行分裝之事實，業經被告甲○○供承在卷，
    已如前述，故並無證據可以證明係屬其於95年11月、12月間
    ，販賣第三級毒品時所購入，已甚明確。另扣案被告2 人所
    輪流記載之帳單上雖載有綽號娃娃、四哥、小明、萱萱、小
    琪、大昌、小白、吉兒、家豪、琪琪、薀駖、漢堡、小優、
    貢丸、志祥、小志、正哥、義仔、溫仔、寶Y 、小鐵、七董
    、婷婷、國祥、季節、小豬、漾漾、凱Y 、貓咪、大猴、Y
    源、Y 仁、緯緯、JJ、村仔、小語、JOJO、魚、小主、三扣
    、大強興仔、文凹腳、程義、唐果、Y 智、雷、阿義、三摳
    、大摳、點心、倩雲、志榮、宗源、志豪、黑仔、進哥、志
    龍、公司、小貓、維維、季姊、亮、全Y 、泡泡、心、小雲
    等66人，惟並無法證明上開記載綽號之人是否究有其人？或
    購買何種毒品？而難據該帳冊認定其上該部分之記載與被告
    甲○○於偵查中之自白確屬相符，故尚難憑此作為認定被告
    2 人此部分確有販賣第三級毒品罪行之依據。
  (三)綜上所述，此部分檢察官起訴被告2 人之犯行，尚屬不能證
    明，依上開說明，自應就此部分為被告2人無罪之諭知。
據上論斷，應依刑事訴訟法第369 條第1 項前段、第364 條、第
299 條第1 項前段、第301 條，毒品危害防制條例第4 條第3 項
、第19條第1 項，刑法第11條前段、第28條、第51條第5 款、第
38條第1 項第1 款，判決如主文。
本案經檢察官李門騫到庭執行職務。
中    華    民    國    97    年    8     月    27    日
                  刑事第七庭    審判長法  官 莊飛宗
                                      法  官 孫啟強
                                      法  官 邱明弘
以上正本證明與原本無異。
如不服本判決應於收受本判決後10日內向本院提出上訴書狀，其
未敘述上訴理由者，並得於提起上訴後10日內向本院補提理由書
狀（均須按他造當事人之人數附繕本）「切勿逕送上級法院」。
中    華    民    國    97    年    8     月    27    日
                                      書記官 曾允志
附錄本件判決論罪科刑法條：
毒品危害防制條例第4 條第3 項製造、運輸、販賣第三級毒品者
，處5 年以上有期徒刑，得併科新臺幣5 百萬元以下罰金。
附表：
┌──┬─────────────────┐
│編號│            扣案物品              │
├──┼─────────────────┤
│ 1  │淺橘色扁圓型錠之1 粒眠參佰玖拾捌顆│
│    │（錠劑）驗前總淨重柒拾肆點捌肆貳公│
│    │克，驗後總淨重柒肆點捌肆公克）及紅│
│    │色外包裝條肆拾條。                │
│    │                                  │
│    │                                  │
│    │                                  │
├──┼─────────────────┤
│ 2  │ 淺棕色K 他命貳拾陸包（驗前淨重拾 │
│    │ 肆點玖參柒公克，驗後淨重拾肆點玖 │
│    │ 參伍公克）、白色細晶體粉末K 他命 │
│    │ 拾拾柒柒包驗前淨重陸伍點零參肆公 │
│    │ 克、驗後淨重陸拾伍點零參公克）、 │
│    │ 白色粉末K他命壹包（驗前淨重零點壹│
│    │ 玖柒公克，驗後淨重零點壹玖陸公克 │
│    │ ），合計K他命肆拾肆包，驗後總淨重│
│    │ 捌拾點壹陸壹公克。               │
│    │                                  │
│    │                                  │
│    │                                  │
│    │                                  │
│    │                                  │
│    │                                  │
│    │                                  │
│    │                                  │
├──┼─────────────────┤
│ 3  │  甲○○身上扣得現金捌仟元。      │
├──┼─────────────────┤
│ 4  │ 空夾鏈袋拾包（1 號貳包、2 號貳包 │
│    │ 、0 號肆包、3 號壹包、5 號壹包） │
├──┼─────────────────┤
│ 5  │ 電子磅砰壹台。                   │
├──┼─────────────────┤
│ 6  │甲○○所有門號0000000000號行動電話│
│    │（含SIM 卡壹張）。                │
├──┼─────────────────┤
│ 7  │ 分裝湯匙壹支。                   │
├──┼─────────────────┤
│ 8  │ 清潔刷壹支。                     │
├──┼─────────────────┤
│ 9  │ 附在警卷第46頁中記載有「梅子」之 │
│    │ 帳單壹紙。                       │
├──┼─────────────────┤
│ 10 │丙○○所有門號0000000000行動電話壹│
│    │支 （含SIM 卡壹張）。             │
├──┼─────────────────┤
│ 11 │丙○○身上現金陸萬參仟柒佰元。    │
├──┼─────────────────┤
│ 12 │甲○○身上扣得錠劑（ＭＤＭＡ）肆顆│
├──┼─────────────────┤
│ 13 │ 丙○○身上扣得1 粒眠（紅豆）壹片 │
│    │ （共計拾顆）。                   │
├──┼─────────────────┤
│ 14 │丙○○身上所扣K 他命壹包（毛重零  │
│    │點伍公克）。                      │
└──┴─────────────────┘


司法院資訊處製作；財團法人民間司法改革基金會備份。
